臺灣高等法院高雄分院刑事判決　　　　100年度上易字第812號
上　訴　人
即　被　告　金龍山
上列上訴人因毀棄損壞案件，不服臺灣高雄地方法院99年度易字
第1293號中華民國99年9 月10日第一審判決（起訴案號：臺灣高
雄地方法院檢察署98年度偵字第33903 號），提起上訴，本院判
決如下：
     主  文
上訴駁回。
     理  由
一、按不服地方法院之第一審判決而上訴者，應向管轄第二審之
    高等法院為之。上訴書狀應敘述具體理由。第二審法院認為
    上訴書狀未敘述理由，應以判決駁回之，刑事訴訟法第361
    條第1 項、第2 項、第367 條前段定有明文。而依法院辦理
    刑事訴訟案件應行注意事項第162 條規定：「……所稱具體
    理由，係指須就不服之判決為具體之指摘而言，如僅泛稱原
    判決認事用法不當或採證違法、判決不公等，均非具體理由
    。……」亦即所謂具體理由，必係依據卷內既有訴訟資料或
    提出新事證，指摘或表明第一審判決有何採證認事、用法或
    量刑等足以影響判決本旨之不當或違法，而構成應予撤銷之
    具體事由，始克當之（例如：依憑證據法則具體指出所採證
    據何以不具證據能力，或依憑卷證資料，明確指出所為證據
    證明力之判斷如何違背經驗、論理法則）；倘僅泛言原判決
    認定事實錯誤、違背法令、量刑失之過重或輕縱，而未依上
    揭意旨指出具體事由，皆難謂係具體理由，俾與第二審上訴
    制度旨在請求第二審法院撤銷、變更第一審不當或違法之判
    決，以實現個案救濟之立法目的相契合，並節制濫行上訴（
    最高法院97年度台上字第892 號判決意旨參照）。
二、經查，上訴人即被告金龍山（下稱被告）雖於民國99年10月
    7 日上訴期間屆滿日前之同年9 月30日提出上訴書狀，並具
    理由以：「無證據對判決不服」云云。惟查，被告經原審論
    以毀損罪，判處有期徒刑3 月，如易科罰金以新台幣1 千元
    折算1 日，已經原審判決敘述：上開被告犯罪事實，業據證
    人即告訴人陳志銘分別於警詢、偵訊及原審審理中證述：98
    年7 月26日晚上，因世運結束，伊載住在被告家附近的朋友
    回去，於同日晚間11時30分把上開自小客車停在高雄縣大樹
    鄉○○路湖底二巷12之16號那裡，因為朋友有買一些紀念品
    ，伊幫忙拿進去，不到5 分鐘出來，就親眼看到被告拿球棒
    砸伊的車子，當時伊離現場30公尺左右，不敢過去，怕伊會
    被打，等被告砸完後，伊慢慢走過去，邊走到車子旁，邊向
    被告點頭道歉，說自己是外地來的，被告還作勢要打伊，當
    時伊與被告站的很近，所以伊印象深刻。伊當場也不敢報警
    ，直接開車離開，隔天才在公司附近的派出所報案，伊駕車
    離開時是晚上11時40分。在本案發生之前，伊不認識被告，
    伊不可能隨便冤枉被告等語（見警卷第7 至10頁、偵卷第7
    、9 至10頁、原審易字卷第32至34頁），而被告亦自承：伊
    不認識告訴人，也沒有仇怨等語（見警卷第2 頁、偵卷第7
    至8 頁），衡諸告訴人與被告於本案發生之前既然互不相識
    ，亦無何糾紛仇怨，僅適於前揭時、地將所駕駛之自小客車
    停放在被告住處前，倘其未親眼目擊被告持球棒毀損其自小
    客車，衡諸經驗法則，實無刻意設詞誣陷被告之動機及必要
    ，則告訴人前開指訴已堪信為真。參以告訴人於案發翌日隨
    即前往高雄市政府警察局新興分局前金分駐所報案，除指認
    被告之口卡片外，並提出上開自小客車左大燈、左後車燈、
    左前後視鏡、前保桿飾條、前葉子板銘牌、左前葉子板、左
    後葉子板、後車尾、前車頭、左前車門損傷之照片共10張、
    高都汽車股份有限公司小港服務廠估價單3 紙為證（見警卷
    第15至20頁），另有高雄市政府警察局新興分局前金分駐所
    陳報單、受理各類案件紀錄表、受理刑事案件報案三聯單各
    1 份可稽（見警卷第28至30頁），告訴人復於原審準備程序
    中提出上開自小客車前述部位毀損之彩色照片8 張供參（見
    原審審易卷第18至21頁），細觀上開自小客車損壞處均為局
    部之毀損，且損壞處並不連貫，並無車輛發生交通事故後常
    見集中於特定部位之撞擊痕跡，顯係遭人刻意破壞所致，益
    徵告訴人指訴於前揭時、地遭被告持球棒毀損其駕駛之自小
    客車乙節屬實。並以被告所辯案發當時不在現場，當晚10時
    左右伊一個人開車去朋友劉俊良位於屏東縣東港鎮的住處，
    大約晚間12時左右返家云云，及證人即被告之配偶潘秀玲分
    別於警詢及偵訊中證稱：被告大約於98年7 月26日晚上9 時
    多出門，去找劉俊良，大約晚上12點左右回到家云云（見警
    卷第11至12頁、偵卷第8 至9 頁），如何不足採信，原判決
    理由中也已詳細說明以：「證人劉俊良於警詢中證稱：伊與
    被告認識10幾年了，交情很好，被告大約是98年7 月26日晚
    間10時出頭來到伊家裡，大約晚間11時出頭離開等語（見警
    卷第13至14頁）；復於偵訊中證稱：被告是開車去伊家裡，
    時間好像是超過（晚上）10點半了，從被告家開車到伊住處
    不用40分鐘就會到了，當天被告約晚上11點10分開車離開，
    到被告家約11點半或11點40分等語（見偵卷第8 頁），證人
    劉俊良證述估算被告返抵住處之時間，核與告訴人指訴遭被
    告毀損上開自小客車之時間相符。參以被告持用之行動電話
    門號為0000-000000 號，被告之配偶潘秀玲持用之行動電話
    門號則為0000-000000 號，另證人劉俊良持用之行動電話門
    號乃係以其配偶倪雅芬名義申請之0000-000000 號乙節，業
    據被告供述綦詳（見警卷第3 、6 頁、審易卷第13至14頁、
    易字卷第39至40頁），復有臺灣大哥大資料查詢、客戶資料
    確認單、太平洋電信股份有限公司行動電話服務申請書、遠
    傳電信股份有限公司行動電話基本資料查詢回覆各1 份在卷
    可稽（見易字卷第11至18頁），堪可認定。而被告持用之上
    開門號分別於98年7 月26日晚間9 時31分58秒時與證人劉俊
    良持用之上開門號，及於同日晚間10時1 分許與證人潘秀玲
    持用之上開門號通話，而此2 次通聯時被告持用門號之基地
    臺均位於屏東縣東港鎮○○路103-5 號4 樓，與證人劉俊良
    位於屏東縣東港鎮○○路18-21 號住處甚為相近；嗣被告持
    用前述門號再度與其配偶潘秀玲持用之前述門號於同日晚間
    11時24分25秒通話時，被告持用門號之基地臺位於屏東縣萬
    丹鄉○○村○○路○段256 號頂樓，介於證人劉俊良前述住
    處與被告前揭住處之間，距離被告前述住處距離約為25.7公
    里；又被告持用前述門號第三度與其配偶潘秀玲持用之前述
    門號於同日晚間11時37分3 秒通話時，被告持用門號之基地
    臺已位於高雄縣大樹鄉○○村○○路65號12樓頂，距離其位
    於高雄縣大樹鄉○○路湖底二巷12之16號之住處，僅有約1.
    2 公里之距離等情，分別有被告持用前揭門號於99年7 月26
    日當天之雙向通聯紀錄、證人劉俊良警詢筆錄（見受詢問人
    欄所載戶籍及現住地址）、電子地圖各1 份附卷足憑（見警
    卷第13、22至26頁、易字卷第5 至6 頁），且被告自承：依
    前開行動電話門號通聯紀錄顯示，98年7 月26日夜間11時37
    分許，伊人是在（高雄縣大樹鄉）九曲村沒錯等語（見警卷
    第6 頁），顯見被告至少於案發當日晚間11時24分25秒前即
    已離開其友人劉俊良位於屏東縣東港鎮○○路18-21 號之住
    處，並已在返家途中，且被告於同日晚間11時37分3 秒即本
    件案發之時，確已返抵其住處或已在其住處附近，是被告及
    其配偶潘秀玲陳稱：被告於案發當日約晚間12時左右才回到
    家云云，顯非事實，自難資為對其有利之認定」等語。顯見
    原判決已依上開證據認定被告本件犯罪事實，並就被告所辯
    如何不足採詳予指駁，理由堪稱完備。被告上訴狀所載之理
    由，空言指摘原判決無證據認定犯罪事實，亦即並未就原審
    之採證及判斷指出判決有何違背法令或不當之處，其上訴即
    不合法律上之程式。
三、再上訴不合法律上之程式之情形，雖依刑事訴訟法第367 條
    但書規定：「但其情形可以補正而未經原審法院命其補正者
    ，審判長應定期先命補正。」，惟該條但書規定係指上訴書
    狀未敘述理由，原審未命補提理由書狀之情形。換言之，應
    認僅於被告或檢察官上訴未敘述理由時，原審法院可命其補
    正，而未經原審法院命其補正，第二審法院審判長始應定期
    間先命補正，苟被告或檢察官提起上訴時，上訴書狀已載理
    由者，即不適用。被告上訴書狀敘述之上訴理由是否具體，
    既非原審法院可命補正之事項，即毋庸先命補正。從而，上
    訴人即被告之上訴理由書狀未敘述具體理由，且於上訴期間
    屆滿後之20日內，亦未補提上訴具體理由，依上開規定，顯
    屬違背法律上之程式，應由本院依同法第367 條前段、第37
    2 條規定，不經言詞辯論判決如主文。
中    華    民    國   100    年    8     月    19    日
                  刑事第七庭    審判長法  官  莊飛宗
                                      法  官  謝宏宗
                                      法  官  蔡廣昇
以上正本證明與原本無異。
不得上訴。
中    華    民    國   100    年    8     月    19    日
                                      書記官  吳福連